臺灣高等法院臺南分院刑事判決
110年度上訴字第747號
上  訴  人  臺灣嘉義地方檢察署檢察官
上  訴  人  
即  被  告  童智彬


指定辯護人  本院公設辯護人  簡松柏
上列上訴人等因被告違反毒品危害防制條例案件，不服臺灣嘉義
地方法院109年度訴字第672號中華民國110年4月23日第一審判決
（起訴案號：臺灣嘉義地方檢察署109年度偵字第2037、2663、2
732、3740號），提起上訴，本院判決如下：
    主  文
原判決無罪暨不得易科罰金之宣告刑定應執行刑部分均撤銷。
童智彬犯如附表二所示之販賣第二級毒品罪，處如附表二「罪名
及宣告刑」欄所示之刑（含主刑與沒收）。
其他上訴駁回（即如附表一所示之販賣第二級毒品罪【共肆罪】
、幫助施用第二級毒品罪、持有第二級毒品罪【共貳罪】等部分
）。
前開撤銷改判所處之有期徒刑（即附表二）及上訴駁回部分所處
不得易科罰金之有期徒刑部分（即附表一），應執行有期徒刑捌
年貳月，沒收部分併執行之。
    犯 罪 事 實
一、童智彬前因違反毒品危害防制條例等案件，經臺灣嘉義地方
    法院以100年度訴字第706號判決處以有期徒刑3年10月（共1
    8罪）、6月，及定應執行有期徒刑5年2月，再經本院以100
    年度上訴字第1257號判決駁回上訴確定，於民國104年1月5
    日縮短刑期假釋出監並付保護管束，迄105年8月5日保護管
    束期滿未經撤銷假釋，以執行完畢論。詎猶不知悔改，其明
    知甲基安非他命係毒品危害防制條例第2條第2項第2款所列
    管之第二級毒品，不得非法持有、販賣、施用，分別為下列
    犯行：
　㈠童智彬與許寬裕共同基於意圖營利而販賣第二級毒品之犯意
    聯絡，由許寬裕提供第二級毒品甲基安非他命、童智彬則以
    持用之廠牌SAMSUNG行動電話1支（搭配門號0000000000之SI
    M卡1枚，即扣案如附表三編號2、13）作為與購毒者聯絡交
    易毒品之工具，並駕車搭載許寬裕前去完成交易或代送，分
    別於如附表一所示時間、地點，共同為販賣第二級毒品甲基
    安非他命之行為【購毒者、時間、地點、毒品種類、數量及
    價格等，均詳如附表一所載（即起訴書附表編號1至4）】。
    童智彬另基於意圖營利而販賣第二級毒品之犯意，於如附表
    二所示時間、地點，販賣第二級毒品甲基安非他命與許寬裕
    【販賣時間、地點、毒品種類、數量及價格等，均詳如附表
    二所載（即起訴書附表編號5）】。嗣為警依通訊保障及監
    察法規定，對童智彬所使用之上開行動電話門號實施通訊監
    察，而悉上情。
  ㈡童智彬因知許寬裕與其合資購買第二級毒品係為供施用之目
    的，竟基於幫助施用第二級毒品之犯意，許寬裕以市話號碼
    00-0000000撥打童智彬持用上開行動電話搭配門號00000000
    00聯繫後，於108年11月22日，二人相約在嘉義市○區○○公園
    旁○○○，雙方各出資新臺幣（下同）1,000元，向不詳人士購
    買2,000元之甲基安非他命後再朋分，而以此方式幫助許寬
    裕施用第二級毒品甲基安非他命。嗣為警依通訊保障及監察
    法規定，對童智彬所使用之上開行動電話門號實施通訊監察
    ，而悉上情。
  ㈢童智彬為供己施用，基於持有第二級毒品之犯意，分別為下
    列犯行：
  ⒈108年12月12日3時許，在嘉義市○區○○路上「○○○○○○○廟」旁
    巷子內，以18,000元價格向姓名年籍不詳、綽號「蔡苦瓜」
    之成年男子購買第二級毒品甲基安非他命2包後，旋即放置
    在其所駕駛車牌號碼0000-00之自用小客車上駕駛座車門置
    物箱內而持有之。嗣同日6時許，為警持檢察官核發之拘票
    前往其位於嘉義市○區○○○街00號住處，依法對其執行拘提時
    ，經徵得其同意而進行搜索，當場扣得附表三編號1至6所示
    等物。
  ⒉109年3月24日（原起訴書誤載為「34日」，業經原審公訴檢
    察官當庭更正，參原審卷第205頁）9時許，在嘉義縣○○鄉之
    某雜貨店旁，以15,000元價格向姓名年籍不詳、綽號「黑狗
    」之成年男子購買第二級毒品甲基安非他命2包後，旋即放
    置在其所駕駛車牌號碼000-0000之自用小客車內面紙盒內而
    持有之。嗣同日11時許，為警持檢察官核發之拘票前往嘉義
    市○區○○路0段000號前，依法對其執行拘提時，經徵得其同
    意而進行搜索，當場扣得附表三編號7至12所示等物。
二、案經嘉義市政府警察局第一分局報請臺灣嘉義地方檢察署檢
    察官偵查起訴。
    理  由
壹、程序方面
一、被告童智彬經本院合法傳喚，此有本院送達證書1紙在卷可
    考（見本院卷第123頁），其無正當理由而不到庭，爰依刑
    事訴訟法第371條之規定，不待其陳述，逕行一造辯論而為
    判決。
二、證據能力之說明：
  ㈠按被告以外之人於審判外之陳述，雖不符刑事訴訟法第159條
    之1至第159條之4之規定，而經當事人於審判程序同意作為
    證據，法院審酌該言詞陳述或書面陳述作成時之情況，認為
    適當者，亦得為證據。當事人、代理人或辯護人於法院調查
    證據時，知有第159條第1項不得為證據之情形，而未於言詞
    辯論終結前聲明異議者，視為有前項之同意，刑事訴訟法第
    159條之5規定甚明。查本判決所引用之各該被告以外之人所
    為審判外之陳述以及其他書面陳述，雖屬傳聞證據，然於本
    院準備程序中及審理時，檢察官、被告及公設辯護人均表示
    同意有證據能力（本院卷第89至98頁之準備程序筆錄、第14
    4至145頁之審判筆錄），本院審酌上開證據資料製作時之情
    況，尚無違法不當及證明力明顯過低之瑕疵，認以之作為證
    據應屬適當，故揆諸上開規定，應認有證據能力。
  ㈡至於其餘資以認定本案犯罪事實之非供述證據，查無實施刑
    事訴訟程序之公務員違法取得之情形，均認有證據能力。
貳、實體部分
一、認定犯罪事實所憑之證據及理由：
  ㈠犯罪事實一、㈠關於附表一之販賣第二級毒品罪（共4罪）、
    犯罪事實一、㈡之幫助施用第二級毒品罪（1罪）、犯罪事實
    一、㈢之持有第二級毒品罪（共2罪）等部分：
　⒈上揭犯罪事實一、㈠關於附表一編號1、2之販賣第二級毒品、
    犯罪事實一、㈢之持有第二級毒品（共2罪）等犯行，業經被
    告於偵訊時均坦承不諱（偵2663卷第183至184頁；聲羈卷第
    29、31頁），而於原審審理時及本院準備程序中則對犯罪事
    實一、㈠關於附表一之販賣第二級毒品、犯罪事實一、㈡㈢之
    幫助施用第二級毒品、持有第二級毒品（共2罪）等犯行，
    則均坦白承認（原審卷第187頁；本院卷第88頁）。
　⒉被告上開自白，有下列事證足資佐證，堪信屬實，茲敘明如
    下：
  ⑴關於犯罪事實一、㈡之幫助施用第二級毒品部分，被告供稱：
    通常我載許寬裕去證人那邊，或我載證人去找許寬裕購毒，
    買賣毒品的錢是交給許寬裕，因為時間太久了，對於藥腳所
    述交易地點沒有意見；那天我去找許寬裕拿毒品交給證人詹
    益守；在○○公園○○○我和許寬裕各出1,000元是合資等語（原
    審卷第167、188至189、201至205頁）。
　⑵而關於犯罪事實一、㈠附表一所示販賣毒品、犯罪事實一、㈡
    幫助施用毒品等節，迭經證人劉原吉、呂育丞、許寬裕於偵
    訊時，以及證人詹益守於偵、審中證述在卷，且證人劉原吉
    、呂育丞於原審審理時證稱：被告駕車搭載「阿肥、阿裕（
    台語）」一起過來交易毒品，錢交給「大摳裕（台語）」等
    語明確（原審卷第145至148、159至160頁），又證人劉原吉
    、詹益守、許寬裕查獲後為警採尿送驗均呈甲基安非他命陽
    性反應，及證人呂育丞有施用第二級毒品紀錄等，有卷內台
    灣檢驗科技股份有限公司濫用藥物實驗室－高雄之濫用藥物
    檢驗報告、臺灣高等法院被告前案紀錄表等在卷可查（警08
    21卷第124至127、143至146頁；偵2663卷第199至201頁；原
    審卷第173頁）。
　⑶此外，復有①109年3月24日搜索同意書、嘉義市政府警察局第
    一分局八掌所搜索扣押筆錄、扣押物品目錄表暨清單、扣案
    物與查獲照片、②108年12月12日同意搜索自願書、嘉義市政
    府警察局第一分局搜索扣押筆錄、扣押物品目錄表暨清單、
    扣案物與查獲照片、③衛生福利部草屯療養院109年1月10日
    草療鑑字第0000000000號鑑驗書、④108年聲監字第445號通
    訊監察書、電話附表（0000000000）與通訊監察譯文、⑤衛
    生福利部草屯療養院109年4月15日草療鑑字第0000000000號
    鑑驗書等附卷可憑（警0821卷第24至27、30、43至49、69至
    72、74至75、86至88、89至90、94至100頁；警2307卷第76
    至77頁；偵2037卷第31至33頁；偵2732卷第43至45、49至55
    頁；原審卷第17至19、115頁），及如附表三所示等物扣案
    可佐。雖觀諸被告與購買毒品證人之通訊監察譯文內容並未
    明確提及交易毒品之名稱乙情，然審酌我國對於販賣毒品行
    為科以高度之刑責，衡諸雙方以電話相互聯絡時，為躲避遭
    監聽查緝，僅在電話中約定見面時、地，或略述種類、數量
    、價格之其一，極為常見，況雙方交易毒品事項，或已有默
    契，或見面後再洽談，未必於電話中詳實約妥細節，惟幾均
    以暗語或彼此已有默契之含混語意而為溝通，則檢警合法執
    行通訊監察所得內容中，縱雙方未明示購買毒品種類，苟無
    違背經驗法則及論理法則，仍得據以認定毒品交易行為之存
    在，故上揭通訊監察譯文內容「3個工人」、「3個工人、○○
    路福特汽車」、「1-5」、「○○路與○○街、2個、小吃部」等
    ，均足資補強證人劉原吉、呂育丞、詹益守所述與被告間交
    易第二級毒品甲基安非他命情節，尚非憑空虛捏。被告與上
    開證人間並無仇隙，渠當無甘冒涉犯偽證罪之風險，而刻意
    設詞誣陷被告之理，前開所為證詞堪予採信。
　㈡犯罪事實一、㈠關於附表二之販賣第二級毒品罪（1罪）部分
    ：
　⒈訊據被告矢口否認有上揭犯罪事實一、㈠關於附表二之販賣第
    二級毒品犯行，並於本院準備程序中辯稱：108年11月21日○
    ○公園那次，許寬裕是還我1,000元，他之前就有欠我錢，我
    跟他說你醫藥費還欠我5,000元，你跟我借去看病的，他打
    電話給我不是要我去買，是要找我合資，因為他身上沒錢，
    ○○公園那次，藥頭叫我們等他，我之前開庭就有說過，許寬
    裕一直麻煩我，要我用我的錢去買，該次藥頭那邊沒有買成
    ，沒有拿到毒品，所以沒有拿毒品給他，我是跟他說希望他
    把錢先還我，因為他還欠我醫藥費云云（本院卷第89頁）。
    辯護人則為被告辯護稱：檢察官上訴部分，被告有解釋這應
    該是共同購買幫助施用沒有完成的行為，原審判決沒有違誤
    等語。
　⒉惟查：
　⑴證人許寬裕於偵查中具結證稱：「（108年11月21日你有使用
    公共電話打給童智彬，之後在○○公園跟童智彬交易2千元安
    非他命？）我有用公共電話打給童智彬。（【提示譯文】有
    無意見?）2千元是我跟童智彬1人出1千元，請童智彬去買的
    。（【提示童智彬的偵訊筆錄】有無意見）我找童智彬買了
    2次，第一次我打電話說我要2個，但是到了現場我只願意出
    1千元，所以童智彬只給我1個，應該算大家1人1半，第二次
    我也是出1千元，請童智彬去買，他有幫忙買，地點是在○○○
    。（你每次打电話都說要2個?）是。但是我每次都只有1千
    元。（你是在現場等嗎?）是。（第一次在○○公園因為你錢
    不夠，只給1千元就當場拿1千元安非他命，第二次是你錢不
    夠就當場先拿1千元給童智彬，就跟他公家一起買，他再去
    找別人買，你在現場等，他回來拿1千元安非他命給你?）是
    。」等語（偵2663卷第191至192頁）。
　⑵參之被告於偵查中供稱:「（108年11月21日，在○○公園，許
    寬裕表示跟你買了2千元的安非他命?）我不知道是那一次,
    但是他只給我1千元。（許寬裕表示跟你交易二次，一次108
    年11月21日、一次是10年11月22日?）應該只有一次，108年
    11月21日當天，他打電話給我，叫我先幫他拿2千元，到時
    候會拿2千元給我，我去○○路找人買了2千元，後來我們在○○
    公園碰面，但他只拿給我1千、他還欠我1千元。」等語（偵
    2663卷第184頁）；於110年3月30日原審審理時亦供述：「
    就起訴書犯罪事實一、㈠附表5次販賣第二級毒品，均認罪。
    （你認罪都是出於自己的自由意思認罪嗎？）是，我是誠心
    要認罪的。」等語（原審卷第187至188頁）。
　⑶上揭證人許寬裕於偵查中之證詞，與被告偵查中、原審審理
    時之供述互核大致相符，並無重大歧異之處，雖證人許寬裕
    之後已於109年7月13日死亡（見原審卷第97頁之「個人戶籍
    資料（完整姓名）查詢結果」），致無法於審理中到庭對質
    詰問，仍可認上開證人許寬裕於偵查中之證詞、被告偵查中
    、原審審理時之供述，均可採信。被告就如附表二所示販賣
    第二級毒品甲基安非他命與許寬裕，且已完成交易之事實，
    已坦承明確。
  ⑷觀諸卷內通訊監察譯文（警0821卷第97頁）：
2019/11/2110：34：39 0000000000（童智彬即A ） ← 000000000（許寬裕即B ） A ：喂！ B ：那要去那裡找你？ A ：你要幾個？ B ：2 個。 A ：2 個喔！ B ：嗯！ A ：那你10分鐘好了，10     分鐘過來。 B ：喂！ A ：10分鐘過來○○路與     ○○路。 B ：10分鐘○○路與○○     路喔！好，○○路！ A ：就以前○○公園那裡     再過來那裡。 B ：那裡？ A ：○○公園啦。 B ：○○公園？ A ：哼啦，以前○○○肉     粽那裡。 B ：喔，那我知道，好。 
    亦與證人許寬裕證述、被告供稱之交易過程與交易地點相符
    。再者，上揭通訊監察譯文中，對話內容隱諱不明，諸如「
    2個。」、「2個喔！」等用語，僅有被告與購毒者才能明白
    之暗語，衡情一般販毒者為避免遭警方監聽查緝，而於通訊
    中少有逕以「毒品」、「甲基安非他命」等名稱或相近用語
    稱之，幾乎均以暗語或彼此有默契之含混語意為溝通，是警
    方合法執行通訊監察所得內容中，雖雙方未明示購買甲基安
    非他命，然此並無違背經驗法則及論理法則，得據以認定毒
    品交易行為之存在。
  ⑸另依卷附108年11月21日10時39分許之監視器影像顯示證人許
    寬裕騎車行經嘉義市○○路0段000號附近（參警0821卷第116
    頁），已足以佐證證人許寬裕已依電話約定前往○○公園準備
    向被告購買毒品。
　⑹末按合資購毒者與販賣毒品之人，其最主要之差別在於所扮
    演的角色及所處之立場，合資購毒者係單純的買方，而販賣
    毒品之人則居於意圖營利之賣方，兩者本質大相逕庭，不容
    混崤。倘出面向上游毒販購買毒品之行為人雖有出資一部分
    ，然其向上游販毒者取得毒品後交付與其他出資者，且從該
    次毒品買賣中亦獲取部分利益，則該合資購毒之行為人已非
    單純扮演買方之角色，其仍有賣方之色彩，自不得因此脫免
    販賣毒品之刑事責任。查本件依上揭證人許寬裕之證述及被
    告之供詞，雖係證人許寬裕交付1,000元與被告，請其幫忙
    向上手拿毒品，惟毒品買賣態樣本不限於既存現貨之交易，
    基於降低遭查緝風險或節約囤貨成本等考量，販毒者遇有購
    毒要約時，應允後始對外洽購毒品，再將販入之毒品銷售交
    付與購毒者，亦屬尋常之交易模式，除另有客觀之特別情事
    ，可資證明確係合資、代購或引介者外，本諸毒品危害防制
    條例遏止毒害漫流之立法宗旨，應認係毒品販賣者，而難視
    為毒品需求者或其幫助犯。本件依上述事證，尚難證明被告
    僅係單純合資、代購或引介者，被告已非僅扮演買方之角色
    ，仍有賣方之色彩，而應負販賣第二級毒品甲基安非他命之
    刑事責任。
　⑺經綜合上開事證相互勾稽，堪認被告確有被訴如附表二所示
    販賣第二級毒品甲基安非他命與證人許寬裕之犯行，是被告
    嗣後於本院準備程序中翻異前詞，矢口否認此部分之犯行，
    核與上述事證不符，委無足採。　
  ㈢又按販賣毒品者，其主觀上須有營利之意圖，且客觀上有販
    賣之行為，即足構成，至於實際上是否已經獲利，則非所問
    。而販賣第二級毒品甲基安非他命既係違法行為，當非可公
    然為之，亦無公定價格，係可任意分裝增減份量，且每次買
    賣之價格、數量，亦隨時依雙方之關係深淺、資力、需求量
    、對行情之認知、來源是否充裕、查緝是否嚴緊、購買者被
    查獲時供述購買對象之可能風險之評估等因素，而異其標準
    ，機動調整，非可一概論之。本件固未扣得被告和共犯許寬
    裕販賣與藥腳之毒品，惟渠等與藥腳並非至親或無特殊情誼
    ，毒品交易時亦收有現金作為代價，且我國對毒品販賣查緝
    甚嚴，販賣毒品刑度極重，向上游購入毒品需付出資金、聯
    絡費時及往返車資，不乏成本考量，苟非為圖販賣以從中賺
    取價差或量差營利，尚無甘冒刑責鋌而走險，大費周章平白
    無故為義務性、服務性之平價轉讓毒品之理，是依證人劉原
    吉、呂育丞、詹益守、許寬裕之證述，兼衡客觀社會環境等
    一切因素，堪認本案被告係基於營利之販賣意圖而為毒品之
    提供行為至明。
  ㈣綜上所述，足認被告上開就犯罪事實一、㈠關於附表一之販賣
    第二級毒品（共4罪）、犯罪事實一、㈡㈢之幫助施用第二級
    毒品（1罪）、持有第二級毒品（共2罪）等犯行之任意性自
    白均確與事實相符，應可採信。至被告就上揭就犯罪事實一
    、㈠關於附表二販賣第二級毒品犯行之所辯，則顯係事後卸
    責之詞，不足採信。本案事證明確，被告上揭販賣、幫助施
    用、持有第二級毒品甲基安非他命等犯行洵堪認定，均應依
    法論科。
二、論罪：
  ㈠新舊法比較：
    毒品危害防制條例第4條第2項、第11條第2項、第17條第2項
    等規定，於被告犯罪事實一、㈠㈡㈢⒈行為後即109年1月15日修
    正公布，並自被告犯罪事實一、㈢⒉行為後即109年7月15日生
    效施行：
  ⒈修正前毒品危害防制條例第4條第2項規定：「製造、運輸、
    販賣第二級毒品者，處無期徒刑或7年以上有期徒刑，得併
    科新臺幣1,000萬元以下罰金」；修正後則規定：「製造、
    運輸、販賣第二級毒品者，處無期徒刑或10年以上有期徒刑
    ，得併科新臺幣1,500萬元以下罰金」，經比較修正前、後
    之規定，修正後之法定刑明顯提高，當以修正前之規定較有
    利於被告。
  ⒉修正前毒品危害防制條例第11條第2項規定：「持有第二級毒
    品者，處2年以下有期徒刑、拘役或新臺幣3萬元以下罰金。
    」；修正後則規定：「持有第二級毒品者，處2年以下有期
    徒刑、拘役或新臺幣20萬元以下罰金」，經比較修正前、後
    之規定，修正後之罰金刑度提高，當以修正前之規定較有利
    於被告。
　⒊又修正前毒品危害防制條例第17條第2項規定：「犯第4條至
    第8條之罪於偵查及審判中均自白者，減輕其刑」；修正後
    規定為：「犯第4條至第8條之罪於偵查及歷次審判中均自白
    者，減輕其刑」，經比較修正前、後之規定，修正後須於「
    歷次」審判中均自白犯罪，始得依該條規定減輕其刑，仍以
    修正前之規定較有利被告。
  ⒋準此，經整體綜合比較結果，被告本件應依刑法第2條第1項
    前段之規定，適用其行為時法即修正前毒品危害防制條例之
    上開規定。
　㈡核被告就犯罪事實一、㈠即附表一、二之所為，均係犯（修正
    前）毒品危害防制條例第4條第2項之販賣第二級毒品罪。其
    持有毒品之低度行為，分別為販賣毒品之高度行為所吸收，
    均不另論罪。就犯罪事實一、㈡之所為，係犯刑法第30條第1
    項、毒品危害防制條例第10條第2項之幫助施用第二級毒品
    罪。就犯罪事實一、㈢⒈⒉之所為，均係犯（修正前）毒品危
    害防制條例第11條第2項之持有第二級毒品罪。
  ㈢被告上述如附表一所示之犯行，與許寬裕間，有犯意聯絡及
    行為分擔，為共同正犯。
　㈣被告上開販賣第二級毒品（5次）、幫助施用第二級毒品（1
    次）、持有第二級毒品（2次）犯行，犯意各別，行為互殊
    ，應予分論併罰。
  ㈤刑之加重減輕：
　⒈被告有如犯罪事實欄所載犯罪科刑紀錄，於105年8月5日保護
    管束期滿未經撤銷假釋，視為執行完畢等情，有臺灣高等法
    院被告前案紀錄表1份在卷足憑（本院卷第59至72頁），其
    於受前案有期徒刑之執行完畢後，5年以內故意再犯本案有
    期徒刑以上之8罪，均為累犯，應依刑法第47條第1項規定，
    加重其刑。又本院審酌被告構成累犯之前案同係毒品案件、
    故意犯罪而經徒刑執行完畢，理應產生警惕作用，並能因此
    自我控管，然卻故意再犯同屬毒品性質之本案，足見前案徒
    刑執行並無成效，其對刑罰之反應力顯然較為薄弱，均依累
    犯規定加重其最低本刑（法定刑為無期徒刑部分依法不得加
    重），尚無所受刑罰超過所應負擔罪責之情形（司法院釋字
    第775號解釋理由參照）。
  ⒉被告於偵、審中就如附表一編號1、2、附表二所示販賣第二
    級毒品之犯行曾自白犯罪，均應依（修正前）毒品危害防制
    條例第17條第2項規定，減輕其刑，並與前揭累犯加重部分
    ，依法先加後減之（法定刑為無期徒刑部分依法不得加重）
    。
　⒊另犯罪事實一、㈡被告基於幫助他人施用第二級毒品之犯意，
    而為施用第二級毒品構成要件以外之行為，為幫助犯，認定
    如前，爰依刑法第30條第2項之規定，減輕其刑，並與前揭
    累犯加重部分，依法先加後減之。
三、撤銷改判部分（即本判決主文第1 、2 、4 項所示原判決無
    罪暨不得易科罰金之宣告刑定應執行刑等部分）：
  ㈠原判決諭知被告被訴如附表二所示之販賣第二級毒品罪嫌無
    罪，暨就如附表一所示不得易科罰金之宣告刑定應執行刑，
    固非無見。惟查：被告被訴涉犯如附表二所示罪嫌部分，被
    告應成立修正前毒品危害防制條例第4條第2項之販賣第二級
    毒品甲基安非他命罪，已詳如上述，檢察官此部分之上訴，
    為有理由，原判決諭知無罪，尚有未洽，自應由本院將原判
    決附表二諭知無罪部分予以撤銷改判。又上開撤銷部分所為
    宣告刑（即附表二），有與下述上訴駁回部分所處不得易科
    罰金之有期徒刑（即附表一），定其應執行刑之必要，爰一
    併將原判決附表一所處不得易科罰金之宣告刑定應執行刑部
    分撤銷，而與被告所犯如附表二所示之宣告刑，重新定應執
    行刑。
  ㈡爰審酌被告明知毒品具成癮性，服用後會產生依賴性、耐藥
    性，且戒解不易，嚴重妨害人之身心健康，竟漠視法令禁制
    ，販賣第二級毒品甲基安非他命以牟利，助長毒品氾濫，影
    響社會治安、戕害國民身心健全，其行為實不足取；惟念被
    告於曾於偵查及原審審理中坦承此部分之犯行，衡酌本件查
    獲販賣毒品之次數、對象，乃施用毒品同儕間交易互通有無
    ，尚非中上游大盤商之規模，綜合其犯罪目的、手段、對社
    會所生危害，及個人之智識程度、經濟與生活狀況（參原審
    卷第207頁審理筆錄所載）等一切情狀，就被告如附表二所
    示犯行部分，量處有期徒刑3年8月；暨考量被告所犯同屬販
    賣第二級毒品類型，其犯罪態樣、手段及侵害法益相同，責
    任非難重複之程度較高，而為整體評價後，就如附表一、二
    所示不得易科罰金部分，定其應執行刑有期徒刑8年2月，以
    資懲儆。
  ㈢沒收部分：
  ⒈扣案如附表三編號2所示之門號0000000000之SIM卡1枚、編號
    13所示之廠牌SAMSUNG行動電話1支，係被告所有、供聯繫犯
    罪事實一、㈠中附表二販賣毒品犯行所用之物（參原審卷第1
    99、211至215頁，以及前揭通訊監察譯文），依毒品危害防
    制條例第19條第1項、刑法第38條第2項前段之規定，宣告沒
    收。
　⒉未扣案如附表二「交易價格」欄所示之金額1,000元，係屬於
    被告犯附表二販賣第二級毒品罪之犯罪所得，應依刑法第38
    條之1第1項前段、第3項之規定諭知沒收，於全部或一部不
    能沒收或不宜執行沒收時，追徵其價額。
四、駁回上訴部分（即本判決主文第3項所示如附表一所示之販
    賣第二級毒品罪【共4罪】、幫助施用第二級毒品罪【1罪】
    、持有第二級毒品罪【共2罪】等部分）：
  ㈠原審援引毒品危害防制條例第4條第2項（修正前）、第10條
    第2項、第11條第2項（修正前）、第17條第2項（修正前）
    、第18條第1項前段、第19條第1項，刑法第2條第1項前段、
    第11條、第28條、第30條第1項前段、第2項、第47條第1項
    、第41條第1項前段、第8項、第51條第5款、第38條第2項前
    段、第40條之2第1項之規定，對被告本件如附表一所示之販
    賣第二級毒品甲基安非他命（共4罪）、犯罪事實一、㈡之幫
    助施用施用第二級毒品（1罪）、犯罪事實一、㈢之持有第二
    級毒品（共2罪）等犯行，予以論罪，並審酌被告明知毒品
    具成癮性，服用後會產生依賴性、耐藥性，且戒解不易，嚴
    重妨害人之身心健康，竟漠視法令禁制，販賣第二級毒品甲
    基安非他命以牟利、幫助他人施用第二級毒品，助長毒品氾
    濫，影響社會治安、戕害國民身心健全，復持有第二級毒品
    ，其行為實不足取；惟念被告於審理中俱坦承犯行，衡酌本
    件查獲販賣毒品之次數4次、對象3人乃施用毒品同儕間交易
    互通有無，尚非中上游大盤商之規模，又合資幫助施用毒品
    1次，為警查獲2次持有毒品之數量不一，綜合其犯罪目的、
    手段、對社會所生危害，及個人之智識程度、經濟與生活狀
    況（參原審卷第207頁審理筆錄所載）等一切情狀，分別量
    處如原判決主文第1項所示之刑，並就幫助施用、持有第二
    級毒品部分諭知易科罰金之折算標準。另就沒收部分，諭知
    如下：⑴扣案如附表三編號2所示之門號0000000000之SIM卡1
    枚、編號13所示之廠牌SAMSUNG行動電話1支，係被告所有、
    供聯繫犯罪事實一㈠即附表一各次販賣毒品、犯罪事實一㈡幫
    助施用毒品所用之物（參原審卷第199、211至215頁，以及
    前揭通訊監察譯文），均分別依毒品危害防制條例第19條第
    1項、刑法第38條第2項前段之規定，在各該罪項下宣告沒收
    。⑵扣案如附表三編號1、7所示之甲基安非他命【確檢出第
    二級毒品成分，見附表三所載】，分別係108年12月12日、1
    09年3月24日查獲之第二毒品，不問屬於犯人與否，均應依
    毒品危害防制條例第18條第1項前段規定，在被告持有毒品
    各該罪項下宣告沒收銷燬，及外包裝已用於包裹上開毒品，
    難以與毒品完全析離，應一併沒收銷燬之，至鑑驗耗損之毒
    品既已滅失，自無庸諭知沒收銷燬。⑶犯罪事實一、㈠雖證人
    即藥腳交付交易現金3,000元、3,000、5,000元、2,000元，
    未據扣案，惟此部分犯罪所得係由共犯許寬裕收受，業經被
    告陳明在卷（原審卷第189頁），是查無實證認被告確實分
    潤報酬；以及扣案如附表三編號3至6、8至12所示等物，亦
    據被告陳明係個人施用毒品所用或與本案無關（原審卷第19
    8至199頁），既與本件無涉，復查無積極事證認係供本案犯
    罪所用、所得或相關之物，且均非違禁物，以上爰不予諭知
    沒收，末此敘明。
  ㈡經核原判決此部分（即本判決主文第3項所示如附表一所示之
    販賣第二級毒品罪【共4罪】、幫助施用第二級毒品罪【1罪
    】、持有第二級毒品罪【共2罪】等部分）之認事用法、量
    刑均無不合之處，被告提起上訴請求此部分之販賣第二級毒
    品罪（共4罪）、幫助施用第二級毒品罪（1罪）、持有第二
    級毒品罪（共2罪），均適用刑法第59條之規定酌減其刑云
    云。惟按刑法第59條所規定之酌量減輕其刑，係裁判上之減
    輕，必以犯罪之情狀可憫恕，認為宣告法定最低度之刑猶嫌
    過重者，始有其適用。如別有法定減輕之事由，應先依法定
    減輕事由減輕其刑後，科以最低刑度，猶嫌過重時，始得為
    之；若有二種以上法定減輕事由，仍應先依法定減輕事由遞
    減其刑後，科以最低刑度，猶嫌過重時，始得再依刑法第59
    條規定酌減其刑。本件被告所犯販賣第二級毒品罪部分，其
    修正前法定本刑為「無期徒刑或7年以上有期徒刑，得併科1
    ,000萬元以下之罰金」；而附表一編號1、2之販賣第二級毒
    品犯行，依（修正前）毒品危害防制條例第17條第2項偵、
    審中自白減輕其刑之規定，其法定本刑已減為有期徒刑3年6
    月以上；又持有第二級毒品罪，其法定刑度依修正前毒品危
    害防制條例第11條第2項規定，為「2年以下有期徒刑、拘役
    或新臺幣3萬元以下罰金。」；另施用第二級毒品罪，其法
    定刑度依毒品危害防制條例第10條第2項規定，為「3年以下
    有期徒刑。」，且得依刑法第30條第2項幫助犯之規定，減
    輕其刑；較諸販賣第二級毒品予他人施用、幫助他人施用第
    二級毒品及持有第二級毒品等犯行，所造成戕害國民身心健
    康所生危害程度，上揭各罪之法定刑度並未明顯過重，難認
    被告有何顯可憫恕、法重情輕之情狀，此部分爰不再依刑法
    第59條之規定酌減其刑。是被告上訴仍執上開情詞，因而指
    摘原判決不當，為無理由，應予駁回。
據上論斷，應依刑事訴訟法第369條第1項前段、第368條、第364
條、第371條、第299條第1項前段，毒品危害防制條例第4條第2
項（修正前）、第17條第2項（修正前）、第19條第1項，刑法第
2條第1項前段、第11條、第47條第1項、第51條第5款、第38條第
2項前段、第38條之1第1項前段、第3項、第40條之2第1項，判決
如主文。
本案經檢察官侯德人偵查起訴，檢察官林俊良提起上訴，檢察官
鄭益雄到庭執行職務。
中　　華　　民　　國　　110 　年　　10　　月　　28　　日
                  刑事第二庭    審判長法　官  陳珍如 
                                      法　官  黃裕堯
                                      法　官  陳弘能
以上正本證明與原本無異。
幫助施用第二級毒品、持有第二級毒品罪不得上訴。
其餘部分如不服本判決應於收受送達後20日內向本院提出上訴書
狀，其未敘述上訴理由者，並得於提起上訴後20日內向本院補提
理由書（均須按他造當事人之人數附繕本）「切勿逕送上級法院
」。
　　　　　　　　　　　　　　　　　　　書記官  許雅華
中　　華　　民　　國　　110 　年　　10　　月　　28　　日
附錄本案論罪科刑法條全文： 
（109年7月15日修正施行前）
毒品危害防制條例第4條第2項
製造、運輸、販賣第二級毒品者，處無期徒刑或7年以上有期徒
刑，得併科新臺幣1千萬元以下罰金。
（109年7月15日修正施行前）
毒品危害防制條例第11條第2項
持有第二級毒品者，處2年以下有期徒刑、拘役或新臺幣3萬元以
下罰金。
毒品危害防制條例第10條第2項：（現行條文）
施用第二級毒品者，處3年以下有期徒刑。
附表一： 
編號 販毒者 購毒者  時    間  地      點  毒品種類 /數量 交易價格(新臺幣)    過程或聯絡方式                      1            童智彬許寬裕  劉原吉  108 年11月16日15時許之後 嘉義縣○○鄉○○村○○○00○00號（即劉原吉住處）前 甲基安非他命1 包 3,000 元  劉原吉於該日15時許以其持用行動電話門號0000000000，與童智彬所持上開門號聯繫毒品之交易事宜，雙方碰面後完成如左之交易，交易所得3,000 元由許寬裕收取。               所犯法條：毒品危害防制條例第4 條第2 項（修正前）                                 罪名及宣告刑：童智彬共同販賣第二級毒品，累犯，處有期徒刑參年拾壹月；扣案               如附表三編號2 、13所示之物沒收。         2            童智彬許寬裕  劉原吉  108 年11月23日19時28分許之後                                嘉義市○區○○路與○○街交岔路口之「○○汽車」前                            甲基安非他命1 包  3,000 元   劉原吉於該日19時28分許持用行動電話門號0000000000，與童智彬所持上開門號聯繫毒品之交易事宜，雙方碰面後完成如左之交易，交易所得3,000 元由許寬裕收取。               所犯法條：毒品危害防制條例第4 條第2 項（修正前）         罪名及宣告刑：童智彬共同販賣第二級毒品，累犯，處有期徒刑參年拾壹月；扣案                如附表三編號2 、13所示之物沒收。                                  3            童智彬許寬裕  呂育丞  108 年11月28日22時38分許之後  嘉義市○區○○路與○○路之交岔路口                                          甲基安非他命1 包  5,000 元  呂育丞於該日22時38分許持用行動電話門號0000000000，與童智彬所持上開門號聯繫毒品之交易事宜，雙方碰面後完成如左之交易，交易所得5,000 元由許寬裕收取。               所犯法條：毒品危害防制條例第4 條第2 項（修正前）             罪名及宣告刑：童智彬共同販賣第二級毒品，累犯，處有期徒刑柒年伍月；扣案如               附表三編號2 、13所示之物沒收。                                    4            童智彬許寬裕  詹益守  108 年12月11日11時42分許之後                                嘉義市○區○○路與○○街之交岔路口                                          甲基安非他命1 包   2,000 元  詹益守於該日11時42分許持用行動電話門號0000000000，與童智彬所持上開門號聯繫毒品之交易事宜，雙方碰面後完成如左之交易，交易所得2,000 元由許寬裕收取。               所犯法條：毒品危害防制條例第4 條第2 項（修正前）                                 罪名及宣告刑：童智彬共同販賣第二級毒品，累犯，處有期徒刑柒年貳月；扣案如               附表三編號2 、13所示之物沒收。                                    
附表二：
編號 販毒者 購毒者 時    間 地      點 毒品種類 / 數量 交易價格(新臺幣) 罪名及宣告刑 1 童智彬 許寬裕 108 年11月21日 嘉義市○區○○公園 甲基安非他命/1包 1,000 元 童智彬共同販賣第二級毒品，累犯，處有期徒刑參年捌月。扣案如附表三編號2、13所示之物沒收。未扣案販毒所得新臺幣壹仟元沒收，於全部或一部不能沒收或不宜執行沒收時，追徵其價額。 
附表三：
編號 名稱 數量單位 所有人/持有人/保管人 1 甲基安非他命 【透明結晶，參警0821卷第74頁之衛生福利部草屯療養院109 年1 月10日草療鑑字第0000000000號鑑驗書，均檢出第二級毒品甲基安非他命之成分，驗餘淨重分別為2.2162公克、10.7887公克】 2 包 童智彬 2 門號0000000000之SIM 卡 1 枚  3 廠牌iPhone XS行動電話 （IMEI：00000000000000、00000000000000） 1 支  4 廠牌SAMSUNG J7行動電話（搭配門號0000000000之SIM 卡 1 枚、IMEI：000000000000000 、000000000000000 ） 1 支  5 歌林電子秤 1 台  6 夾鏈袋 1 個  7 甲基安非他命 【透明結晶，參偵2732卷第49頁之衛生福利部草屯療養院109 年4 月15日草療鑑字第0000000000號鑑驗書，均檢出第二級毒品甲基安非他命之成分，驗餘淨重分別為1.9714公克、3.7064公克】 2 包  8 廠牌SAMSUNG 行動電話（IMEI：000000000000000 ） 1 支  9 門號0000000000之SIM 卡 1 枚  10 廠牌SUGAR 行動電話（搭配門號0000000000之SIM 卡1 枚 、IMEI：000000000000000 ） 1 支  11 磅秤 1 台  12 夾鏈袋 3 包  13 廠牌SAMSUNG 行動電話（參原審卷第211-215 頁） 1 支